【裁判字號】    95,訴,1522
【裁判日期】    951229
【裁判案由】    毒品危害防制條例
【裁判全文】
臺灣桃園地方法院刑事判決              95年度訴字第1522號
公  訴  人  臺灣桃園地方法院檢察署檢察官
被      告  甲○○
                    （另案在臺灣彰化監獄分監執行中）
上列被告因違反毒品危害防制條例案件，經檢察官提起公訴（95
年度毒偵字第3031號）及移送併案審理（95年度毒偵字第3381號
、第4168號），暨檢察官言詞追加起訴，被告於準備程序中就被
訴事實為有罪之陳述，經本院合議庭裁定由受命法官獨任行簡式
審判程序，茲判決如下：
    主  文
甲○○連續施用第一級毒品，累犯，處有期徒刑拾月；又施用第
一級毒品，累犯，處有期徒刑柒月，扣案注射針筒五支沒收；又
施用第一級毒品，累犯，處有期徒刑柒月。應執行有期徒刑壹年
拾月，扣案注射針筒伍支沒收。
    事  實
一、甲○○前因犯搶奪案件，經本院於民國91年10月8 日以91年
    度訴字第1123號判決判處有期徒刑1 年2 月，上訴後，經臺
    灣高等法院於92年2 月27日以92年度上訴字第248 號判決駁
    回上訴，於92年4 月17日確定；又因違反毒品危害防制條例
    案件，經本院於91年9 月5 日以91年度訴字第1101號判決判
    處有期徒刑10月，於91年11月4 日確定。上揭2 罪刑經臺灣
    高等法院以92年度聲字第1311號裁定應執行有期徒刑1 年10
    月確定，於92年11月14日入監執行，嗣於94年5 月13日縮短
    刑期假釋出獄，於94年8 月12日假釋期滿，未經撤銷假釋，
    其未執行之刑，以已執行論，竟仍不知悔改。
二、甲○○前因施用毒品案件，經本院裁定送觀察、勒戒，認有
    繼續施用毒品傾向，復經本院裁定令入戒治處所施以強制戒
    治1 年，嗣於88年6 月25日停止戒治出所，迄89年10月18日
    停止戒治交付保護管束期滿，未經撤銷停止戒治，視為強制
    戒治處分已執行完畢，並經臺灣桃園地方法院檢察署檢察官
    於90年3 月22日以90年度戒偵字第291 號為不起訴處分確定
    ；復因施用毒品案件，經本院以91年度毒聲字第1252號裁定
    令入戒治處所施以強制戒治1 年，嗣於92年4 月9 日停止戒
    治出所，迄92年7 月4 日停止戒治交付保護管束期滿，未經
    撤銷停止戒治，視為強制戒治處分已執行完畢，其施用毒品
    之犯行則經檢察官起訴後，經本院於91年9 月5 日以91年度
    訴字第1101號判決判處有期徒刑10月，於91年11月4 日確定
    （此部分構成累犯，如前述「前科事實」所載）。詎甲○○
    並未戒絕毒癮，竟分別為下述犯行：
  (一)基於施用第1 級毒品海洛因（下稱「海洛因」）之概括犯意
    ，先於95年4 月4 日中午12時許（即檢察官起訴所指「於95
    年4 月4 日下午2 時35分許為警採尿回溯26小時內某時」）
    ，在其位於桃園縣桃園市鎮○街142 之4 號5 樓住處內，以
    將海洛因摻水置入注射針筒內施打至人體之方式，施用海洛
    因1 次，嗣為警於同日下午2 時50分許通知其前往桃園縣政
    府警察局桃園分局採尿送驗後；又承上相同犯意，於95年6
    月13日晚上11時許，在桃園縣桃園市○○路1143巷53號母親
    居所內，以相同方式施用海洛因1 次，嗣於95年6 月17日凌
    晨1 時許，為警在上址甲○○母親居所內查獲，並經警採其
    尿液送驗。甲○○於上揭2 次為警採尿送驗結果，均呈嗎啡
    陽性反應。
  (二)其另基於施用第1 級毒品海洛因之犯意，於95年7 月28日晚
    上7 時許（即檢察官言詞追加起訴所指「於95年7 月28日晚
    上11時5 分為警採尿回溯26小時內某時」），在上址其母親
    居所內，以將海洛因摻水置入注射針筒內施打至人體之方式
    ，施用海洛因1 次，嗣為警於同日晚上8 時10分許，在上開
    其母親居所內查獲，並扣得其所有供施用海洛因使用之注射
    針筒5 支，經警採其尿液送驗結果，呈嗎啡陽性反應。
  (三)其另基於施用第1 級毒品海洛因之犯意，於95年8 月3 日下
    午3 、4 時（即檢察官言詞追加起訴所指「於95年8 月4 日
    為警採尿回溯26小時內某時」），在桃園縣桃園市○○路89
    之2 號3 樓其友人住處內，以將海洛因摻水置入注射針筒內
    施打至人體之方式，施用海洛因1 次，嗣為警於95年8 月3
    日晚上6 時20分許，在上開友人住處內查獲，經警採其尿液
    送驗結果，呈嗎啡陽性反應。
三、案經桃園縣政府警察局桃園分局報告臺灣桃園地方法院檢察
    署檢察官偵查起訴及移送併案審理，暨檢察官言詞追加起訴
    。甲○○於準備程序中均為有罪之陳述，經本院合議庭裁定
    由受命法官獨任行簡式審判程序。
    理  由
一、按被告以外之人於審判外之言詞或書面陳述，除法律有規定
    者外，不得作為證據。前項規定，於法院以簡式審判程序或
    簡易判決處刑者，不適用之，刑事訴訟法第159 條定有明文
    。查本案被告違反毒品危害防制條例案件，經檢察官提起公
    訴，被告於準備程序中就被訴事實為有罪之陳述，經法官告
    知簡式審判程序之旨，並聽取公訴人、被告之意見後，合議
    庭裁定由受命法官獨任進行簡式審判程序，且無刑事訴訟法
    第159條第1項規定之適用，合先敘明。
二、經查：
  (一)上揭時地犯罪事實，業據被告甲○○於本院審理中坦承不諱
    ，而其於上揭4 次為警採尿送驗後，經臺灣檢驗科技股份有
    限公司以ＥＩＡ酵素免疫分析法為初步檢驗及ＧＣ／ＭＳ氣
    相層析質譜儀法進行確認檢驗，結果確有呈鴉片類陽性反應
    ，此有該公司出具之濫用藥物尿液檢驗報告4 紙附卷可稽（
    見95年度毒偵字第3031號卷第14頁、95年度毒偵字第3381號
    卷第44頁、95年度毒偵字第4083號第37頁及本院審理卷附檢
    察官於95年12月15日當庭提出者）。被告前開所採尿液，既
    經氣相層析質譜儀分析法等較精密之實驗方式進行確認檢驗
    ，已可完全排除被告服用其他藥物可能造成之毒品偽陽性反
    應，此有法務部調查局第6 處86年9 月22日（87）發技（1
    ）字第87071491號函意旨可供參考。此外，被告於上揭事實
    欄「二、(二)」所載查獲時地為警查獲後，同時為警扣得其所
    有業已施用過之注射針筒5 支，亦足作為被告自白其於95年
    7 月28日晚上7 時許確有施用海洛因1 次行為之佐證。基此
    ，被告於本院審理中所為任意性自白，核與事實相符，洵堪
    採信。
  (二)又查被告前因施用毒品案件，經本院裁定送觀察、勒戒，認
    有繼續施用毒品傾向，復經本院裁定令入戒治處所施以強制
    戒治1 年，嗣於88年6 月25日停止戒治出所，迄89年10月18
    日停止戒治交付保護管束期滿，未經撤銷停止戒治，視為強
    制戒治處分已執行完畢，並經臺灣桃園地方法院檢察署檢察
    官於90年3 月22日以90年度戒偵字第291 號為不起訴處分確
    定（第1 次施用）；復因施用毒品案件，經本院以91年度毒
    聲字第1252號裁定令入戒治處所施以強制戒治1 年，嗣於92
    年4 月9 日停止戒治出所，迄92年7 月4 日停止戒治交付保
    護管束期滿，未經撤銷停止戒治，視為強制戒治處分已執行
    完畢，其施用毒品之犯行則經檢察官起訴後，經本院於91年
    9 月5 日以91年度訴字第1101號判決判處有期徒刑10月，於
    91年11月4 日確定（第2 次施用）乙節，有臺灣高等法院被
    告前案紀錄表1 份在卷可按。依上開說明，檢察官就本件被
    告所涉上開犯行，依毒品危害防制條例第23條第2 項規定，
    依法起訴及追加起訴，即無不合。
  (三)綜此，本案事證明確，被告犯行洵堪認定，應予依法論科。
三、查被告涉犯上揭事實欄「二、(一)」所載連續施用海洛因之行
    為後，刑法及刑法施行法部分條文業經修正公布，並均於95
    年7 月1 日施行。修正後刑法第2 條第1 項之規定，係規範
    行為後法律變更所生新舊法律比較適用之準據法，於修正後
    刑法施行後，應適用修正後刑法第2 條第1 項規定之從舊從
    輕之原則為比較；修正後刑法第2 條第2 項，則為同條第1
    項之特別規定，於修正後刑法施行後，關於非拘束人身自由
    之保安處分，應依修正後刑法第2 條第2 項之規定，適用裁
    判時之法律。又修正後刑法第35條，乃刑之重輕之法定次序
    與標準，應適用裁判時之修正後刑法第35條之規定。修正後
    刑法第2 條第1 項係採從舊從輕原則，適用最有利於行為人
    之法律。既曰法律，自較刑之範圍為廣；除法律有特別規定
    者（如修正後刑法第2 條第2 項非拘束人身自由之保安處分
    適用裁判時法，修正後刑法施行法第9 條之3 規定之情形）
    ，應依其規定；或事關執行之緩刑之宣告，或犯罪在刑法修
    正施行前，自首在刑法施行後之自首部分，或程序之規定（
    程序從新，如刑法第40條沒收宣告之程序規定），應適用裁
    判時之修正後刑法之規定外；依修正後刑法第2 條第1 項比
    較時，應就罪刑有關之共犯、未遂犯、連續犯、牽連犯、結
    合犯，以及累犯加重，自首減輕暨其他法定加減原因（如身
    分加減）與加減例等一切情形，綜其全部之結果而為比較。
    拘束人身自由之保安處分，並非屬修正後刑法第2 條第2 項
    規定應適用裁判時法之範圍，除有特別規定者外，亦屬應依
    修正後刑法第2 條第1 項比較適用之法律；從刑附屬於主刑
    ，除法律有特別規定者外，依主刑所適用之法律；如新舊法
    處罰之輕重相同，即無比較適用之問題，應依一般法律適用
    原則，適用裁判時法（以上參考最高法院95年5 月23日刑事
    庭第8 次會議決議、95年11月7 日第21次刑事庭會議決議及
    最高法院24年上字第4634號、24年上字第5292號、27年上字
    第26 15 號判例意旨）。被告就上揭事實欄「二、(一)」所載
    犯罪事實，行為後法律有變更，關於刑法就連續犯之規定部
    分，由修正前刑法第56條原規定「連續數行為而犯同一罪名
    者，以一罪論。但得加重其刑至二分之一」，修正後刑法則
    將第56條刪除。經比較行為時法與裁判時法，就被告數次施
    用第1 級毒品行為之處罰，修正前之規定係依連續犯以1 罪
    論，僅得加重其刑至2 分之1 ，依修正後之規定，則應論以
    數罪，併合處罰，是以修正後刑法規定並未較有利於被告，
    自應依修正後刑法第2 條第1 項前段之規定，就此部分之連
    續犯規定適用行為時法。又修正後刑法第47條關於累犯之規
    定，增加犯罪行為人之再犯係出於「故意」者，始有累犯加
    重之適用，被告前受有期徒刑執行完畢後5 年內，再犯上揭
    事實欄「二、(一)」之罪者，係出於故意，無論依修正前或修
    正後之刑法第47條規定（修正後係刑法第47條第1 項），均
    構成累犯，依修正後刑法第2 條第1 項前段之規定，就此部
    分亦應適用行為時之規定論處。故經綜合全部新舊法比較之
    結果，故就被告所犯上揭事實欄「二、(一)」之連續施用海洛
    因部分，應適用行為時之法律即修正前刑法第56條、第47條
    規定處斷。至被告就上揭事實欄「二、(二)、(三)」之罪，亦均
    係於前受有期徒刑執行完畢後5 年內故意為之，依95年7 月
    1 日施行之刑法第47條第1 項規定，各均構成累犯（詳後述
    ），附此敘明。
四、核被告甲○○所為，係犯毒品危害防制條例第10條第1 項之
    施用第1 級毒品罪。臺灣桃園地方法院檢察署檢察官95年度
    毒偵字第3381號、第4168號移送併案意旨所載犯罪事實（即
    上揭事實欄「二、(一)」後段所示被告於95年6 月13日中午12
    時許施用海洛因之該次犯行），雖未經起訴，惟此部分犯罪
    事實核與前經檢察官起訴，並經本院論罪科刑之上開犯行間
    ，具有連續犯之裁判上一罪關係，而依刑事訴訟法第267 條
    規定，檢察官就犯罪事實一部起訴者，其效力及於全部，是
    本院就此部分移送併案犯行，應併予審理之。另上揭事實欄
    「二、(二)、(三)」所載犯罪事實，與本案經起訴部分，係一人
    犯數罪之相牽連案件，原經移送併案審理，嗣經檢察官於第
    1 審言詞辯論終結前，於本院審判期日以言詞當庭追加起訴
    在案，本院自應予審理之。被告持有毒品海洛因之低度行為
    ，為其施用之高度行為所吸收，不另論罪。被告於上揭事實
    欄「二、(一)」所載時地先後2 次施用海洛因之行為，時間緊
    接，方法相同，觸犯構成要件相同之罪名，顯係基於概括犯
    意為之，應依修正前刑法第56條規定論以1 罪，並加重其刑
    。另被告所犯上揭事實欄二所載(一)、(二)、(三)等3 罪間，應屬
    犯意個別之數罪，應予分論併罰。另被告前曾受有上揭事實
    欄一所載罪刑宣告及刑之執行完畢情形，有臺灣高等法院被
    告前案紀錄表1 紙在卷可稽，其於有期徒刑執行完畢後，5
    年內故意再犯本件有期徒刑以上之罪，均為累犯，其所犯上
    揭事實欄「二、(一)」之部分應依修正前刑法第47條之規定遞
    加重其刑，及其所犯上揭事實欄「二、(二)」、「二、(三)」之
    部分，各應依現行法即刑法第47條第1 項之規定遞加重其刑
    。爰審酌被告犯罪之目的、動機、手段、被告前有施用毒品
    素行、被告之品行、智識程度、犯罪所生損害及其犯罪後坦
    認犯行等一切情狀，分別量處如主文所示之刑。而按刑法第
    51 條 第5 款原規定：「數罪併罰，分別宣告其罪之刑，依
    左列各款定其應執行者：‧‧‧五、宣告多數有期徒刑者，
    於各刑中之最長期以上，各刑合併之刑期以下，定其刑期。
    但不得逾二十年」，修正後改為：「宣告多數有期徒刑者，
    於各刑中之最長期以上，各刑合併之刑期以下，定其刑期。
    但不得逾三十年。」，應以修正前之規定對於被告較有利，
    乃依對被告較有利之修正前刑法第51條第5 款規定，定其應
    執行之刑，以示懲儆。
五、按沒收為從刑，從刑係附屬於主刑，除法律有特別規定者外
    ，依主刑所適用之法律。查本件警方於95年7 月28日晚上8
    時10分查獲被告時同時扣得之使用過注射針筒5 支，為被告
    所有供其施用毒品海洛因使用之物，此據被告於警詢及本院
    審理中供陳在卷，故屬被告所有供犯罪使用之物，爰依現行
    法之刑法第38條第1 項第2 款規定併予宣告沒收之。
六、臺灣桃園地方法院檢察署95年度毒偵字第3381號、第4168號
    檢察官移送併案意旨另以：被告自94年7 月下旬某日起至本
    院前開認定之94年8 月下旬某日該次施用海洛因犯行前之期
    間內，亦有連續施用海洛因之犯行，因認被告就此部分亦涉
    有毒品危害防制條例第10條第1 項之施用第1 級毒品罪嫌，
    並認與上開起訴部分具有連續犯之裁判上一罪關係，應移送
    併辦云云。按犯罪事實應依證據認定之，無證據不得認定犯
    罪事實。不能證明被告犯罪者，應諭知無罪之判決，刑事訴
    訟法第154 條第2 項、第301 條第1 項分別定有明文。又被
    告或共犯之自白，不得作為有罪判決之唯一證據，仍應調查
    其他必要之證據，以察其是否與事實相符，同法第156 條第
    2 項亦有明文。經查，被告就上揭移送併案事實，雖於本院
    審理中自白不諱，然被告於95年6 月17日凌晨1 時為警查獲
    該次，警方未同時查獲被告持有供施用之毒品或施用器具等
    物為佐，且被告係於警詢、偵查中供稱：其被查獲前最後一
    次是於95 年6月13日晚上11、12時許，在其位於桃園縣桃園
    市○○路1143巷53號居所房間內以注射針筒施打海洛因等語
    ，至其另於95年7 月28日晚上8 時10分許，復為警在上址居
    所內查獲時，雖同時扣得被告使用過之注射針筒5 支，惟被
    告於本院審理中坦認其於95年7 月28日晚上7 時許，有在上
    址施用海洛因1 次，復有臺灣檢驗科技股份有限公司出具之
    濫用藥物尿液報告1 紙及扣案注射針筒5 支為佐，足徵其上
    開自白核屬真實可採，並經本院論罪科刑如前，然除被告自
    白外，除亦尿液鑑定資料為佐，亦無其他積極證據可資證明
    ，是以，上開移送併案意旨以：被告於95年6 月13日晚間11
    時許起至同年7 月上旬某日止，除有涉犯上揭事實欄「二、
    (二)、(三)」所載2 次施用海洛因犯行外，尚有其他施用海洛因
    之行為存在云云，尚屬不能證明。末按，修正前刑法連續犯
    之規定，業經刪除，依95年7 月1 日施行之刑法規定，業無
    連續犯之規定，上開移送併案意旨認被告就其於95年6 月13
    日晚間11時許起至同年7 月上旬某日止（除上揭事實欄「二
    、(二)、(三)」所載2 次施用海洛因犯行外），與本案經起訴及
    經本院論罪科刑之犯行間，有連續犯之裁判上一罪關係云云
    ，似有誤解，尚與本院之認定有間。從而，檢察官就上開移
    送併案所載犯行，既未起訴，即與本院上開論罪科刑之部分
    ，無任何實質上一罪或裁判上一罪之關係，本院就此部分，
    即不得併予審理，仍應由原檢察官另行依法偵處。
據上論斷，應依刑事訴訟法第273 條之1 第1 項、第299 條第1
項前段，毒品危害防制條例第10條第1 項，修正後刑法第2 條第
1 項、第11條前段，行為時刑法第47條第1 項、第38條第1 項第
2 款，修正前刑法第56條、第47條、第51條第5 款，判決如主文
。
本案經檢察官施宣旭到庭執行職務。
中    華    民    國    95    年    12    月    29    日
                    刑事第九庭  法  官  胡芷瑜
上正本證明與原本無異。
如不服本判決，應於判決送達後10日內向本院提出上訴狀（應附
繕本），上訴於臺灣高等法院。
                                書記官  李珈慧
中    華    民    國    96    年    1     月    2     日
附錄本案論罪科刑法條：
毒品危害防制條例第10條
施用第一級毒品者，處6 月以上5 年以下有期徒刑。
施用第二級毒品者，處3年以下有期徒刑。


司法院資訊處製作；財團法人民間司法改革基金會備份。
